【裁判字號】    89,上易,2410
【裁判日期】    890517
【裁判案由】    妨害名譽
【裁判全文】
臺灣高等法院刑事判決                          八十九年度上易字第二四一號
    上  訴  人
    即自訴  人  甲○○
    被      告  丙○○
                乙○○
右上訴人因被告妨害名譽案件，不服臺灣士林地方法院八十八年度自字第一○八號，
中華民國八十九年五月十七日第一審判決，提起上訴，本院判決如左：
    主  文
上訴駁回。
    理  由
一、本案經本院審理結果，認第一審判決對被告丙○○、乙○○為無罪之諭知，核無
    不當，應予維持，並引用第一審判決書記載之證據及理由如附件所示。
二、自訴人上訴意旨略以：(1)、八十七年十月二十九日第十五屆管委會第一次臨時委
    員會時，上訴人曾就廖廣志先生質疑第十三屆財務帳目中，自訴人有將新台幣（
    以下同）二百多萬元存入自訴人經營之芸林貿易有限公司（下稱芸林公司）帳戶
    一事，當場發言澄清，何以被告丙○○就此自訴人之澄清未列入紀錄並公告之？
    (2)、八十八年三月二十一日第十五屆管委會第五次委員會議時，何以僅公布第十
    三屆之帳目查核結果，而未公布第十四屆之帳目查核結果？其動機為何？(3)、會
    計師即被告乙○○對自訴人及被告丙○○之查核態度顯有不同，對自訴人多以主
    觀評價為之，對被告丙○○則多所掩護，其二人間實令人懷疑有妨害自訴人名譽
    之犯意聯絡。(4)、依第十五屆管委會第四次委員會議決議，係指由會計師至管委
    會核對全部帳目後，再簽証公佈，但八十八年三月二十一日之會議紀錄中記載會
    計師查核帳目不清之疑點，應與自訴人面對面澄清後再向管委會報告，顯見被告
    乙○○並未確實查帳，否則管委會何以決議要求其應再與上訴人面對面澄清？故
    被告乙○○在未盡查核能事之前即提出本件足以毀損自訴人名譽之報告書，顯係
    出於妨害名譽之故意。(5)、被告乙○○出具之財務報告查核簽証並未依會計師法
    第二十四、二十六條之規定，指明第十三、十四屆所做之帳目與一般會計原則不
    一致之事實，亦未更正第十三屆財務之錯誤，或就所稱「有二筆帳目被高估，以
    掩護帳款短少及虛列管理費」部分之細節；而被告乙○○於原審提出之資料，顯
    未先依會計原則依憑証做總帳、分類帳、試算表、損益表及資產負債表，則其如
    何顯示第十三、十四屆之收支情形或財產狀況，顯見會計師有廢弛職務，其未依
    會計師法相關規定查核簽証，即出具本件報告，顯有妨害自訴人名譽之故意。(6)
    、上訴人並不爭執會計師查核結果不公告一事，原審判決顯有誤會等語。
三、經查：(1)、八十七年十月二十九日第十五屆管委會第一次臨時委員會時，雖自訴
    人口頭解釋為何將二百多萬元公款存入自訴人經營之芸林公司帳戶，但當時既未
    經提出明確之証據，致自訴人之解釋未必可信，故被告丙○○未即時就此自訴人
    之澄清說明內容列入紀錄並公告之，核並無違誤，自難以此認被告丙○○有何妨
    害自訴人名譽之故意或犯行。(2)、依自訴人提出之八十八年三月二十一日第十五
    屆管委會第五次委員會議紀錄記載，該次會議之專案討論提案有三，該專案討論
    與第十三、十四屆帳目之查核均無關，而該次會議之臨時動議案由則為第十三屆
    、第十四屆財務帳目委託會計師查核案，該案之說明內容詳述委託會計師查核之
    經過、葉會計師親自至該會報告查核結果、查核結果發現第十三屆有將公款直接
    撥入私人帳戶且轉付資料不全，致可能涉有不法之情形及當場要求第十三屆主委
    即自訴人到場說明，但自訴人因身體因素未到場，決議欄則記載請會計師就查得
    之帳目不清疑點與自訴人當面澄清後再提出報告，此有該次會議紀錄影本在卷可
    按（詳原審卷第三十六至第三十八頁），該次會議既僅討論會計師認有疑問之第
    十三屆帳目，而未討論第十四屆之帳目，就作成決議，被告丙○○自無從公布未
    討論細節之第十四屆帳目，自訴人以被告丙○○僅公布第十三屆之帳目查核結果
    ，而未公布第十四屆之帳目查核結果，並質疑被告丙○○之動機云云，核無理由
    。(3)、自訴人空言主張被告乙○○對自訴人及被告丙○○之查核態度顯有不同，
    認被告乙○○對自訴人多以主觀評價為之，對被告丙○○則多所掩護云云，尚屬
    無據，自訴人並以此懷疑被告二人有妨害自訴人名譽之犯意聯絡云云，亦無理由
    。(4)、依上開第十五屆第五次會議紀錄所載，被告乙○○僅係向委員會提出查核
    結果之報告，尚非對外之正式會計師簽証查帳報告，且因自訴人未能立即到場表
    示意見，故該次會議決議全權委託會計師就查帳疑點再與自訴人面對面澄清，其
    決議目的是給予自訴人說明之機會，要非指摘會計師之查帳未符合會計規定，自
    不能以此決議內容，即主張被告乙○○並未確實查帳，自訴人以管委會決議要求
    被告乙○○應再與自訴人面對面澄清，即認被告乙○○未盡查核能事，其所提出
    向管委會報告之本件內容足以毀損自訴人名譽云云，顯無理由。(5)、自訴人主張
    被告乙○○出具之財務報告查核簽証並未依會計師法第二十四、二十六條之規定
    ，指明第十三、十四屆所做之帳目與一般會計原則不一致之事實，亦未更正第十
    三屆財務之錯誤，或說明帳目涉嫌高估、短少、虛列等細節，且未先依會計原則
    依憑証做總帳、分類帳、試算表、損益表及資產負債表，以與第十三、十四屆之
    收支或財產狀況比對云云，核均屬會計師應如何查帳之作法主張，乃會計師查帳
    結果是否可信問題，要與會計師是否有妨害被查帳者名譽之故意無關，自訴人上
    開查帳方法之主張是否正確，既未據自訴人提出說明依據，其以被告乙○○未依
    自訴人所認定之方法查帳，即認定被告乙○○有妨害其名譽之故意，顯屬無據。
四、綜上所述，本件自訴人之上訴，顯無理由，其上訴應予駁回。另本件自訴人經合
    法傳喚無正當理由不到庭，爰不待其述而為判決。
據上論結，應依刑事訴訟法第三百七十三條、第三百六十八條、第三百六十四條、第
三百三十一條第一項後段，判決如主文。
中      華      民      國    八十九    年      八      月      九      日
                              臺灣高等法院刑事第二十庭
                                  審判長法  官  葉  麗  霞
                                        法  官  王  炳  梁
                                        法  官  黃  瑞  華
右正本證明與原本無異。
不得上訴。
                                        書記官  秦  仲  芳
中      華      民      國    八十九    年      八      月     十五     日


司法院資訊處製作；財團法人民間司法改革基金會備份。
